【裁判字號】    95,台上,6470
【裁判日期】    951123
【裁判案由】    妨害自由
【裁判全文】
最高法院刑事判決            九十五年度台上字第六四七０號
上  訴  人  甲○○
                    號
選任辯護人  盧慶南律師
上  訴  人  乙○○
                    號
上列上訴人等因妨害自由案件，不服台灣高等法院台中分院中華
民國九十二年十二月十六日第二審判決（九十二年度上訴字第一
五九四號，起訴案號：台灣台中地方法院檢察署九十二年度偵字
第四六七七號），提起上訴，本院判決如下：
    主  文
上訴駁回。
    理  由
按刑事訴訟法第三百七十七條規定，上訴於第三審法院，非以判
決違背法令為理由，不得為之。是提起第三審上訴，應以原判決
違背法令為理由，係屬法定要件。如果上訴理由書狀並未依據卷
內訴訟資料，具體指摘原判決不適用何種法則或如何適用不當，
或所指摘原判決違法情事，顯與法律規定得為第三審上訴理由之
違法情形，不相適合時，均應認其上訴為違背法律上之程式，予
以駁回。本件上訴人甲○○、乙○○共同上訴意旨略稱：承辦警
員陳鴻裕雖證稱：「現場沒有看到挖洞的工具，依我判斷，坑洞
應該是用鋤頭控出的，應該是新挖的洞，不是舊洞，因為旁邊的
泥土都是濕的」，顯係其個人意見或推測之詞，亦無實際經驗之
基礎，應不具證據能力，原審竟採為認定上訴人等犯罪之依據，
其採證自非適法。甲○○另上訴意旨略謂：(一)、原判決認定上訴
人等用以命被害人丙○○蹲坐其內之坑洞「寬約兩尺、深約一公
尺」，然據陳鴻裕所證，其「直徑祇有約三十公分，深僅五十公
分」，當有認定事實與證據不相適合之證據上理由矛盾之違法。
(二)、原審就未經檢察官起訴之傷害罪部分併予審判，卻未依刑事
訴訟法第九十五條第一款規定，為犯罪嫌疑及所犯所有罪名之告
知，其進行之訴訟程序，「難謂無瑕疵」。(三)、被害人指訴先後
矛盾，例如：於偵查中供稱其手機遭上訴人等奪走；然據其通聯
紀錄顯示，該手機自案發當日上午十時四十四分三秒起至下午十
四時四十分三十九秒止，對外通聯達十四次之多，已見不合常情
。又其最後一通電話，距報警之時，僅有短短二分鐘，苟被害人
所述屬實，上揭坑洞如何能在該二分鐘之內掘成？況其原稱「土
堆」，而非「坑洞」，亦非一致，尤以該洞既僅直徑三十公分，
深約五十公分，如何能容得被害人蹲坐其內？如何留有餘空，足
供堆放大、小石頭一、二十顆？原審未予詳加查證，遽信被害人
之指述為真，自有證據調查職責未盡之違失。(四)、原判決僅憑被
害人一人之指述，在無任何補強證據之情況下，遽行認定甲○○
有與乙○○共同實行本件犯罪之意思聯絡，亦有證據調查職責未
盡之違誤。乙○○單獨上訴意旨略以：(一)、陳鴻裕及另警員冉秉
軒之親身經歷，僅止於看見上訴人等確於被害人指述之案發現場
離去，及在場尋獲被害人之情，但原判決竟依憑該二人之證詞，
遽行認定上訴人等犯罪，同有認定事實與所採證據不相適合之判
決理由矛盾之違誤。(二)、被害人之妹蘇淑敏僅有接獲被害人請求
代為籌款之電話，性質上屬傳聞證據，其既未親至現場見聞，就
本件犯罪事實之待證事項，即「完全不具證人資格」，原審竟以
之作為認定上訴人等犯罪之證據之一，自亦有判決理由矛盾之違
法情形各云云。惟查：(一)、證據之取捨、證明力之判斷及事實之
認定，係屬事實審法院自由判斷之職權，此項職權之行使，倘不
違背客觀存在之經驗法則或論理法則，即無違法可言。且認定事
實，並不悉以直接證據為限，如綜合各項直接及間接證據，本於
推理作用而為判斷，要非法所不許。本件原判決係依憑上訴人二
人一致坦承確有將被害人載至大甲溪旁堤防內商討解決債務之部
分自白；被害人指述遭上訴人等一夥人強載至外地，被迫蹲坑，
塞以石頭，逼討債務，因此受傷之證言；陳鴻裕、冉秉軒所供關
於警方受理報案，前往現場巡邏時，發現上訴人等一夥四人共乘
汽車倉皇離去，救得驚慌不已之被害人，並確有被害人所稱坑洞
之證詞；蘇淑敏供證確有接獲被害人之電話，要求代為籌款，償
付甲○○逼討欠債之證語；顯示坑洞及大小鵝卵石之現場照片與
被害人受傷之診斷書等證據資料，乃認定上訴人二人有原判決事
實欄所載之犯行，因而維持第一審依行為時及裁判時法，以牽連
犯妨害自由及普通傷害罪關係，從一重均論處上訴人二人共同以
其他非法方法，剝奪人之行動自由罪刑之判決，駁回其二人之第
二審上訴。對於其二人皆矢口否認犯罪，除同以處理債務之事，
係出於被害人主動聯絡為辯外，甲○○並辯稱伊係接獲被害人電
話之後，始前往堤防現場會合，縱許久之前，曾央求乙○○幫忙
向被害人索債，然當天並無被害人所指暴力逼債之事；乙○○亦
另以伊既未強押被害人上車，並未施加毆打，上揭坑洞乃被害人
自行在附近田裡取得工具而挖掘，與伊無關云云置辯，如何係畏
罪卸責之詞，不足採信，已依據卷內各證據資料詳予指駁說明。
復敘明上訴人二人均不否認甲○○前曾告知乙○○有關被害人欠
債不還，央請幫忙解決之事，衡諸乙○○本人與被害人並無債權
債務關係，卻將被害人載往堤防，會同甲○○談判索欠，迨警方
聞訊趕至，上訴人二人始駕車離去，被害人則狼狽出現，足見上
訴人二人確有事先同謀，自應成立共同正犯。所為事實認定及得
心證理由，俱有卷內各證據資料可稽，自形式上觀察，並未違背
客觀存在之經驗法則與論理法則。原審係採納被害人描述案發時
現場坑洞之大小情形，並參酌現場照片，而認定該坑洞之狀況，
其未採納陳鴻裕於案發之後，所見係已經被害人因逃離坑洞，破
壞原貌者之供述，核屬其採證認事職權之適法行使，況陳鴻裕所
謂「直徑約有三十公分」者，乃係指其中最大顆之鵝卵石，有該
現場照片可徵，上訴意旨指摘原判決此部分有認定事實與證據不
相適合之證據上理由矛盾之違法，核屬誤會。(二)、刑事訴訟法第
三百七十九條第十款所稱應調查之證據，乃指與待證事實有重要
關係，在客觀上認有調查之必要性，為認定事實、適用法律之基
礎者而言。倘事實業臻明確，自毋庸為無益之調查，亦無證據調
查職責未盡之違法可言。原判決除以上訴人二人之部分自白及被
害人指述之證言，作為直接證據外，並以其他證人之證詞與現場
照片、受傷診斷書等間接證據，予以補強，自足憑以綜合判斷，
認定犯罪事實。其中，陳鴻裕所供，乃其親自經歷目睹之事，憑
其感官之認知而為陳述；蘇淑敏所證，亦為依其親自聽聞者以作
供述，要與證人個人意見、推測之詞或傳聞證據，迥然有別。上
訴意旨置原判決已明白論斷之事項於不顧，任憑己意指摘其有採
證違法及證據調查職責未盡之違失，且猶為單純事實之爭執，尚
難認為已具備合法上訴第三審之形式要件。又原審之審判長既於
審判期日之初始，告知上訴人二人之犯罪嫌疑及所犯之所有罪名
詳如起訴書與第一審判決書所載，而第一審判決書所論處牽連犯
之輕罪名，即有傷害罪，有審判筆錄及第一審判決書可考，上訴
意旨竟妄稱原審之訴訟程序有未盡告知義務之違法，顯非確實依
據卷內訴訟資料而為指摘。依上說明，應認上訴人二人之上訴，
均為違背法律上之程式，予以駁回。
據上論結，應依刑事訴訟法第三百九十五條前段，判決如主文。
中    華    民    國  九十五  年  十一    月  二十三  日
                      最高法院刑事第八庭
                          審判長法官  張  淳  淙
                                法官  劉  介  民
                                法官  張  春  福
                                法官  洪  昌  宏
                                法官  蔡  彩  貞
      本件正本證明與原本無異
                                      書  記  官
中    華    民    國  九十五  年  十一    月  二十七  日
                                                      Ｋ


司法院資訊處製作；財團法人民間司法改革基金會備份。
